臺北高等行政法院判決
　　　　　　　　　　　　　93年度簡字第01053號
原　　　告　甲○○
被　　　告　桃園縣政府
代　表　人　乙○○縣長）住同.
上列當事人間因就業服務法事件，原告不服行政院勞工委員會中
華民國93年8月9日勞訴字第0930022434號訴願決定，提起行政訴
訟。本院判決如下：
　　主  文
原告之訴駁回。
訴訟費用由原告負擔。
　　事  實
一、事實概要：
    緣原告甲○○未經許可，非法容留逃逸之越南籍外國人TRAN
    THI HUONG（以下簡稱Ｔ君，護照號碼：A0000000B；雇主：
    陳文建君；經核准於台北縣土城市○○路○段80巷8弄12 號
    從事家庭監護工工作），於桃園縣復興鄉華陵村10鄰124號
    原告經營之「拉拉山小吃店」內從事打掃清潔、挑菜等工作
    。案經台北縣警察局三重分局於92年12月12日循線查獲，並
    於93年1月14日以重警外字第0920057306號函移被告機關桃
    園縣政府依權責核處。嗣經桃園縣政府審查屬實，乃依就業
    服務法第44條及第63條第1項規定，以93年4月1日府勞外字
    第0930075529號處分書，處原告罰鍰新台幣15萬元整。原告
    不服，提起訴願，遭決定駁回，遂提起本件行政訴訟。
二、兩造聲明：
　　(一)原告聲明求為判決：1.訴願決定及原處分均撤銷。
                        2.訴訟費用由被告負擔。
　　(二)被告聲明求為判決：1.駁回原告之訴。
                        2.訴訟費用由原告負擔。
三、兩造之爭點：被告機關依就業服務法第63條第1項規定處原
                告新台幣15萬元罰鍰，是否適法？
　　(一)原告主張之理由：
      原告父親因中風，母親僱請合法菲律賓外勞在原告處照顧
      ，但因其不適任，即請仲介更換外勞，熟知其更換越南籍
      非法外勞，原告屢次向該外勞索取證件，前後拉距近二個
      月，發現可能為非法外勞，隨即將她驅逐出去，原告對其
      係非法外勞並非知情，且原告及弟從未承認該非法外勞在
      原告店內工作領錢，原告本身亦屬受害，原告母親申請外
      勞，一切合請合法，現被處罰鍰15萬元，原告實難甘服。
　　(二)被告主張之理由：
      1.按「任何人不得非法容留外國人從事工作。」、「聘僱
        未經許可、許可失效或他人所申請聘僱之外國人」、「
        違反第44條或第57條第1款、第2款規定者，處新台幣15
        萬元以上75萬元以下罰鍰．．。」分別為就業服務法第
        44條、第57條第1款及第63條第1項所明定。
      2.原告容留越南籍逃逸監護工Ｔ君，從事小吃店整理之工
        作，案經臺北縣政府警察局三重分局於92年11月7日循線
        查獲，經訊原告及該名外勞均坦承上情不諱。核其行為
        違反就業服務法第44條，爰依同法第63條第1項規定處15
        萬元罰鍰，核與首揭法條之規定洵無不合，合先指明。
      3.原告行政訴訟意旨略謂：「．．．本人及弟從未承認該
        員在本處工作領錢，但前期在未知其為非法外勞情況下
        ，各單位不求真相斷章取義，五鬼搬運，說本二人均坦
        承顧請非法外勞，實在荒唐．．．」等以資辯解，惟查
        依據原告於臺北縣政府警察局三重分局92年12月12日訊
        問時所供，該逃逸外勞TRAN THI HUONG於92年12月2日三
        重分局偵訊所陳及93年2月23日原告委託親弟鄧國柱至被
        告處說明所製作談話紀錄，確已足證明原告上揭違法事
        證；原告雖辯稱「從未承認該員在本處工作領錢」等語
        。惟查本案原告確有非法容留外國人從事工作之實，然
        其在尚未查明上開外勞之身分前即貿然容留其工作，顯
        已有疏失且不符經驗法則，又原告無法提供非法仲介劉
        茂雄基本資料及違法具體實證。
      4.綜上，揆諸首揭規定，原告違法事實洵堪認定。本件原
        告訴願經行政院勞工委員會變更原處分內容而以訴願為
        無理由駁回。稽之原告92年12月12日偵訊筆錄：「我都
        叫她住在我店內地下一樓房舍．．．我有時看她可憐，
        會給她一些零用錢。」原告已坦稱有提供食、宿及零用
        金等，其作為Ｔ君提供打掃清潔、挑菜等勞務之對待給
        付，是兩者間已可認定有聘僱契約關係，核其行為違反
        就業服務法第57條第1款，爰依同法第63條第1項規定處
        15萬元罰鍰處分，原處分並無違法或不當，原告所訴非
        有理由，原處分及行政院勞工委員會訴願決定應予維持
        ，爰請　貴院鑒核，賜判如被告答辯聲明，以維法制。
　　理  由
一、本件被告於93年4月1日以府勞外字第0930075529號就業服務
    法罰鍰處分書處原告罰鍰15萬元，罰鍰數額在20萬元以下（
    司法院曾依行政訴訟法第219條第2項之規定，將行政訴訟法
    第229條第1項之簡易案件金額提高為20萬元，並自93年1月1
    一日起施行），係屬行政訴訟法第229條第1項第2款規定之涉
    訟事件，應依簡易訴訟程序進行之，先予明。
二、按「雇主聘僱外國人不得有下列情事：一、聘僱未經許可、
    許可失效或他人所申請聘僱之外國人。」、「違反．．．第
    57條第1款．．．規定者，處新臺幣15萬元以上75萬元以下罰
    鍰。」分別為就業服務法第57條第1款及第63條第1項所明定
    。至有無聘僱關係，應依客觀具體事實認定之，並不以有書
    面約定為要件；苟該外國人有勞務提供，而另一方對之有指
    揮監督關係，或有勞務報酬之約定者，亦應認有聘僱關係存
    在。
三、本件被告以原告非法容留越南籍逃逸監護工Ｔ君從事工作，
    依同法第63條第1項規定，於93年4月1日以府勞外字第
    0930075529號就業服務法罰鍰處分書處原告罰鍰15萬元，原
    告不服，提起訴願，遭決定駁回，循序起訴意旨如事實欄所
    載。
四、卷查原告未經許可，非法聘僱逃逸之越南籍外國人Ｔ君（護
    照號碼：A0000000B；原雇主：陳文建；經核准於台北縣土城
    市○○路○段80巷8弄12號從事家庭監護工工作），於桃園縣
    復興鄉華陵村10鄰124號原告經營之「拉拉山小吃店」內從事
    打掃清潔、挑菜等工作，經台北縣警察局三重分局於92年12
    月12日循線查獲之事實，有該分局93年1月14日重警外字第
    0920057306號函、91年12月12日檢查紀錄單、外勞居留資料
    查詢表、護照影本、訊問筆錄、談話紀錄等附原處分卷可稽
    ；參諸臺北縣政府警察局三重分局92年12月12日對原告訊問
    筆錄所載「（問）…越南籍逃逸女傭TRAN THI HUONG（西元
    1976年7 月26日生，A0000000B）依其警訊中說詞，曾至妳本
    人所開設的小吃店（店名：拉拉山小吃店）幫忙過，是否屬
    實？（答）屬實。」、「（問）TRAN THI HUONG在你店內待
    了兩個多月之久，平常都作何事？（答）她平常如果看我店
    內很忙，會幫我整理…。」、「（問）該名女傭，你係供她
    何住處？妳是否曾給付她工作薪資？（答）我都叫她住在店
    內地下一樓房舍。沒有，我有時看她可憐時，會給她一些零
    用錢。」、「（問）依妳之前所言，妳所提到的“劉先生”
    是否為百亨仲介公司的人？有無他的基本資料？平常妳要如
    何與他聯絡？（答）不是，他只是百亨仲介公司委託的人，
    沒有。我只有透過仲介公司才會知道如何聯絡他。」；又該
    逃逸之越南籍外勞TRAN THI HUONG於92年12月2日三重分局偵
    訊筆錄時供稱：「（問）你逃跑後曾至何處工作？雇主姓名
    、地址、聯絡電話為何？工作期間及待遇如何？有無仲介？
    如何聯絡？（答）我逃跑後都在新竹、桃園一帶遊蕩找尋友
    人及工作，後來遇到一位台灣男子他說可以幫我介紹工作，
    並帶我到山裡的一家餐廳工作，我只知道那裡叫「拉拉山」
    ，我有雇主的名片，在那裡工作了兩個多月，薪資雇主說要
    給我二萬一千元。後來雇主在八月底請朋友把我送下山，…
    我只知那位台灣男子叫「劉先生」而其他就不清楚。他的電
    話是0000000000」、「（問）妳所說之拉拉山雇主名片妳是
    否可以提供？妳在該處是從事何工作、工作內容為何？（答
    ）可以（甲○○、拉拉山小吃店、桃園縣復興鄉華陵村10鄰
    124號、00－0000000）。我是在小吃店內幫忙清潔打掃及幫
    忙殺魚挑菜等工作。」；另93年2月23日原告委託親弟鄧國柱
    至被告所屬勞動及人力資源局說明並製作談話紀錄，鄧國柱
    稱「（問）…該名外勞於小吃店從事何事？居住何處？有無
    薪資？（答）…劉先生就帶TRAN THI HUONG逃逸越勞至拉拉
    山小吃店，該名越勞居住於小吃店內一個多月，平時會主動
    幫忙打掃，收拾整理東西…這段期間無給她薪資。」等情；
    是原告主張未聘僱該逃逸越勞從事工作云云，容非可採。被
    告據以裁處，並非無據。
五、按「人民違反法律上之義務而應受行政罰之行為，法律無特
    別規定時，雖不以出於故意為必要，仍須以過失為其責任條
    件。但應受行政罰之行為，僅須違反禁止規定或作為義務，
    而不以發生損害或危險為其要件者，推定為有過失，於行為
    人不能舉證證明自己無過失時，即應受處罰。」司法院大法
    官會議釋字第275號解釋甚明。本件原告聘僱該外勞於店內從
    事工作，則對該外勞是否合法來台工作？能否由原告予以聘
    僱？是否向主管機關申請聘僱許可等情，自應注意查證；不
    得以已向該外勞要求提出證件未果而免責。本件原告疏於查
    證，按情節應注意並能注意而不注意，則原告未善盡注意義
    務，難謂無過失，依上揭大法官第275號解釋意旨，自仍應
    受罰。
六、次按「就業服務法第44條規定任何人不得非法容留外國人從
    事工作，係指自然人或法人與該外國人間雖無聘僱關係，但
    有未依本法及相關法令規定申請許可，即容許外國人停留於
    某處所為其從事勞務提供或工作事實之行為而言。若二者間
    具聘僱關係，則為本法第57條第1款之聘僱未經許可、許可失
    效或他人所申請聘僱之外國人所規範。又上開有無聘僱關係
    ，應依客觀具體事實認定，如該外國人有勞務提供，而該自
    然人或法人對之有指揮監督關係，或有勞務報酬之約定者，
    則難辭無聘僱關係存在。」經行政院勞工委員會91年9月11日
    勞職外字第0910205655號函釋在案，該函釋與法律規定意旨
    ，並無違背，行政機關辦理該類案件時自得適用。本件雖未
    能確定原告是否確曾給付Ｔ君21000元薪資，但原告於警訊
    時已坦稱有提供食、宿及零用金等，其作為Ｔ君提供打掃清
    潔、挑菜等勞務之對待給付，且原告對該名勞亦有指揮監督
    之關係存在，是兩者間已可認定有聘僱契約關係；原告已違
    反就業服務法第57條第1款未經許可聘僱他人所申請聘僱外
    國人之規定，應依同法第63條第1項規定處以罰鍰。原處分
    機關以原告違反就業服務法44條規定，而依同法第63條第1
    項規定處以罰鍰，所憑理由雖有未洽，但亦依同法第63條第
    1項規定處以罰鍰，其結果並無二致，訴願決定予以維持，
    即無不合。
七、綜上所述，被告依就業服務法第63條第1項規定，處原告罰鍰
    15萬元，並無違誤，訴願決定予以維持，亦無不合；原告訴
    請撤銷，為無理由，應予駁回。又本件係適用簡易訴訟程序
    ，爰不經言詞辯論逕為判決。
據上論結，本件原告之訴為無理由，爰依行政訴訟法第233條第1
項、98條第3項前段判決如主文。
中　　華　　民　　國　　94　　年　　　2　　月　　25  　日
          臺北高等行政法院  第六庭
      　　　　　　          法　官   許瑞助
上為正本係照原本作成。
本件以訴訟事件所涉及之法律見解具有原則性者為限，始得於本
判決送達後20日內向本院提出上訴狀並表明上訴理由，如已於本
判決宣示後送達前提起上訴者，應於判決送達後20日內補具上訴
理由（均按他造人數附繕本），且經最高行政法院許可後方得上
訴。
中　　華　　民　　國　　94　　年　　　2　　月　　25  　日
                            書記官  吳芳靜
